【裁判字號】    90,訴,177
【裁判日期】    900223
【裁判案由】    違反槍砲彈藥刀械管制條例
【裁判全文】
臺灣高雄地方法院刑事判決                            九十年度訴字第一七七號
    公  訴  人  臺灣高雄地方法院檢察署檢察官
    被      告  甲○○
    指定辯護人  本院公設辯護人
右列被告因違反槍砲彈藥刀械管制條例案件，經檢察官提起公訴（八十九年度偵字第
二三五二○號），本院判決如左：
    主  文
甲○○未經許可，寄藏手槍，處有期徒刑參年，併科罰金新台幣拾貳萬元。罰金如易
服勞役，以新台幣玖佰元即銀元參佰元折算壹日。
扣案以色列ＩＭＩ廠製造ＤＥＳＥＲＴＥＡＧＬＥ型制式口徑九ＭＭ制式半自動手槍
壹支（槍枝管制編號0000000000號）及制式口徑九ＭＭ子彈（含彈夾）參
顆均沒收。
    事  實
一、甲○○尚無前科，明知手槍及子彈屬於管制物品，不得受託寄藏並非法持有，乃
    竟未經許可，於民國八十九年七月底、八月初左右某日，在高雄市市○路立德少
    棒場旁，由其不詳年藉之友人「陳茂林」，拿均具殺傷力之以色列ＩＭＩ廠製造
    ＤＥＳＥＲＴＥＡＧＬＥ型制式口徑九ＭＭ之半自動手槍一支（槍枝管制編號0
    000000000號）及半自動手槍用之制式口徑九ＭＭ子彈六顆（含彈夾一
    個），交付甲○○寄託代為保管，甲○○旋將上開槍彈攜至高雄市○○區○○里
    ○○街九巷十一號十樓之二住處藏放保管而寄藏持有之。嗣於八十九年十月十七
    日十三時三十分許，因甲○○想委託「陳茂林」之其他朋友代為處理或連絡「陳
    茂林」，乃攜帶上開槍彈及第一級毒品海洛因一包毛重十九點四公克（所涉違反
    毒品危害防制條例罪另案審理）放於背包前往高雄市○○區○○街四八二號某麵
    攤前，因形跡可疑，為警盤查查獲，並扣得具殺傷力之前開手槍一支及子彈六顆
    （鑑驗試射三顆）而悉上情。
二、案經高雄市政府警察局前鎮分局報請臺灣高雄地方法院檢察署檢察官偵查起訴。
    理  由
一、右揭犯罪事實，業據被告甲○○於警訊及偵審中坦承不諱，核與承辦警員連炳堯
    於本院審理時證稱：「我們當時在路邊路檢，經過麵攤，見到被告站在麵攤裡面
    有些奇怪，請他出示證件並打開背包，背包上方有一包海洛因很明顯，我麼發現
    有犯罪，認為有繼續搜查之必要，請他取出皮包內東西，他拒絕，態度不合作，
    所以我們以強制力搜查發現皮包底層有一把槍」等語。並有照片二張附卷可稽，
    復有扣案之以色列ＩＭＩ廠製造ＤＥＳＥＲＴＥＡＧＬＥ型制式口徑九ＭＭ之半
    自動手槍一支、制式口徑九ＭＭ子彈六顆（試射三顆）足資佐證。又扣案之上開
    槍、彈，經送內政部警政署刑事警察局鑑驗結果：(1)、送鑑手槍壹枝（含彈匣，
    槍枝管制編號0000000000號），認係以色列ＩＭＩ廠製造ＤＥＳＥＲ
    ＴＥＡＧＬＥ型制式口徑九ＭＭ制式半自動手槍，槍號一三六二七一號，槍管內
    具陸條右旋之來復線，機械性能良好，認具殺傷力；(2)、送鑑子彈六顆（試射三
    顆），均認係制式口徑九ＭＭ半自動手槍用子彈，均具殺傷力；此有內政部警政
    署刑事警察局八十九年十一月二日刑鑑字第一六八八０八號鑑驗通知書一紙附卷
    可稽，足徵被告之自白與事實相符。本件事證明確，被告犯行洵堪認定，應予依
    法論科。
二、按槍砲彈藥刀械管制條例第四條所稱之槍砲、彈藥，依同條例第五條之規定，非
    經中央主管機關許可，不得製造、販賣、運輸、轉讓、出租、出借、持有、寄藏
    或陳列。又槍砲彈藥刀械管制條例第四條第一項第二款之「彈藥」，係指前款各
    式槍砲所使用之砲彈、子彈及其他具有殺傷力或破壞性之各類炸彈、爆裂物，是
    被告所持有之前開手槍及子彈，係屬槍砲彈藥刀械管制條例第四條第一款所稱之
    手槍及第二款所稱之彈藥，核被告所為，分別係犯槍砲彈藥刀械管制條例第七條
    第四項之未經許可寄藏手槍罪及槍砲彈藥刀械管制條例第十二條第四項之未經許
    可寄藏彈藥罪。「公訴意旨認被告所為係持有槍彈，其未論及寄藏槍彈之犯罪形
    態，尚有未洽。然起訴法條相同，應予更正。」又被告一行為，同時寄藏手槍及
    子彈，係以一行為觸犯數構成要件不同之罪，為想像競合犯，依刑法第五十五條
    前段之規定，應從一重之未經許可無故寄藏手槍罪論處。又犯本條例之罪自首，
    並報繳其持有之全部槍砲、彈藥、刀械者，減輕或免除其刑；又犯本條例之罪，
    於偵查或審判中自白，並供述全部槍砲、彈藥、刀械之來源及去向，因而查獲，
    或因而防止重大危害治安事件之發生者，減輕或免除其刑，槍砲彈藥刀械管制條
    例第十八條第一項、第四項分別定有明文。查本件被告係因警方路檢盤查發現其
    持有毒品海洛因，繼續追查再發現其另持有槍械，已如前述，被告並無自首報繳
    任何槍械，自不符合刑法第六十二條之要件；又被告雖於偵審中自白，然並無供
    述槍砲、彈藥之來源及去向，因而查獲或防止重大危害治安事件發生等情形，自
    無適用上開法條減輕或免除其刑之餘地。爰審酌槍砲、彈藥均屬高度危險之物品
    ，非經主管機關許可不得擅自持有，以維社會大眾安全；被告無故寄藏持有槍彈
    ，且未繳交治安機關，影響社會治安，惟鑑於其犯後尚能坦承犯行，且持有手槍
    並無持以犯案，深具悔意，且遭朋友所牽累，其攜槍外出亦係希望交還他人不再
    保管，顯有悔意，情輕法重，縱科以最低度刑仍不免過苛，犯罪情狀堪可憫恕，
    爰依刑法第五十九條之規定，加以酌減，及其犯罪後態度良好，犯罪之動機、目
    的、手段、生活狀況、智識程度等一切情狀，量處如主文第一項所示之刑，並就
    科處罰金部分諭知罰金易服勞役之折算標準，以示懲儆。
三、又按刑法第二條第二項規定：保安處分適用裁判時之法律。而依修正後槍砲彈藥
    刀械管制條例第十九條之規定，犯第七條、第八條、第十條、第十一條、第十二
    條第一項至第三項、第十三條第一項至第三項之罪，經判處有期徒刑者，應於刑
    之執行完畢或赦免後，令入勞動場所，強制工作，其期間為三年。然上開條文業
    經司法院大法官會議釋字第四七一號解釋認為：槍砲彈藥刀械管制條例第十九條
    第一項不問對行為人有無預防矯治其社會危險性之必要，一律宣付強制工作三年
    之部分，有違憲法第二十三條之比例原則，應自該解釋公布日不予適用。又犯該
    條例第十九條第一項所列舉之罪，依個案情節符合比例原則部分，固應適用該條
    例宣告保安處分；至不符合部分而應宣告保安處分者，則仍由法院斟酌刑法第九
    十條第一項規定之要件，依職權為之。查被告非法持有槍彈，雖足以破壞社會秩
    序，進而危害他人生命、身體、自由、財產，惟依憲法第八條規定之意旨，限制
    人民身體自由之處置，須以法律定之，其執行亦應分別由司法、警察機關或法院
    依法定程序為之。而立法機關於制定法律時，其內容必須符合憲法第二十三條所
    定之要件，亦即對於人身自由之處罰，有多種處罰手段可供適用時，除應選擇其
    最易於回歸社會營正常生活者外，其處罰程度與所欲達到目的之間，並須具合理
    適當之關係，俾貫徹現代法制國家保障人身自由之基本原則。又保安處分之措施
    亦含社會隔離、拘束身體自由之性質，其限制人民之權利，實與刑罰同，自應受
    比例原則之規範，使保安處分之宣告，與行為人所為行為之嚴重性、行為人所表
    現之危險性，及對行為人未來行為之期待性相當。又保安處分中之強制工作，旨
    在對嚴重職業性犯罪及欠缺正確工作觀念或無正常工作因而犯罪者，強制其從事
    勞動，學習一技之長及正確之謀生觀念，使其日後重返社會，能適應社會生活，
    以達教化與治療之目的。本件被告並無犯罪前科，有台灣高等法院檢察署刑案紀
    錄簡覆表附卷可稽，且於本院審理中自白犯罪，另扣案槍彈並未查獲涉及其他犯
    罪之情事，亦未查獲被告曾持該槍彈犯罪，則依其所為未經許可無故寄藏槍彈犯
    行之嚴重性、行為人所表現之危險性及對於行為人未來行為之期待性等綜合以觀
    ，尚難認有預防矯治其社會危險性之必要，復難遽認其有犯罪之習慣或以犯罪為
    常業或因遊蕩或懶惰成習而犯罪，自不符合刑法第九十條第一項規定之情形，爰
    不依槍砲彈藥刀械管制條例第十九條第一項規定為強制工作之宣告，併此敘明。
四、扣案之上開槍支及子彈（含彈夾），具殺傷力，均屬違禁物，然其中三顆子彈業
    經試射，已不具殺傷力，非屬違禁物，是僅就上開槍支及送鑑所餘之子彈三顆，
    依刑法第三十八條第一項第一款之規定宣告沒收之。
據上論斷，應依刑事訴訟法第二百九十九條第一項前段、槍砲彈藥刀械管制條例第七
條第四項、第十二條第四項、刑法第十一條前段、第五十五條、第五十九條、第四十
二條第二項、第三十八條第一項第一款，現行法規所定貨幣單位折算新台幣條例第二
條，判決如主文。
中    華    民    國      九十      年      二      月      二十三      日
                                    臺灣高雄地方法院刑事第三庭
                                        法  官  簡  志  瑩
右正本證明與原本無異。
如不服本判決，應於判決送達後十日內，向本院提出上訴狀。
                                        書記官  林  宜  正
中    華    民    國      九十      年      二      月      二十六      日
附錄論罪科刑法條：
槍砲彈藥刀械管制條例第七條第四項：
未經許可持有、寄藏或意圖販賣而陳列第一項所列槍砲之一者，處五年以上有期徒刑
，併科新臺幣一千萬元以下罰金。
槍砲彈藥刀械管制條例第十二條第四項：
未經許可持有、寄藏或意圖販賣而陳列子彈者，處五年以下有期徒刑、併科新臺幣三
百萬元以下罰金。


司法院資訊處製作；財團法人民間司法改革基金會備份。
